【裁判字號】    99,訴,155
【裁判日期】    990603
【裁判案由】    損害賠償
【裁判全文】
臺灣雲林地方法院民事判決               99年度訴字第155號
原      告  乙○○
訴訟代理人  林金陽律師
被      告  甲○○
上列當事人間請求損害賠償事件，經原告提起刑事附帶民事訴訟
，由本院刑事庭裁定移送前來（99年度附民字第14號），本院於
民國99年5 月20日言詞辯論終結，判決如下：
    主  文
被告應給付原告新台幣捌仟肆佰玖拾肆元，及自民國九十九年二
月二十五日起至清償止，按年息百分之五計算之利息。
訴訟費用由被告負擔百分之一，餘由原告負擔。
本判決得假執行。但被告得以新台幣捌仟肆佰玖拾肆元預供擔保
，免為假執行。
原告其餘之訴及假執行之聲請均駁回。
    事實及理由
一、原告主張：
（一）緣原告與被告素不相識，於民國（下同）98年11月26日凌
      晨2 時許，偕同友人前往雲林縣虎尾鎮○○路之「老鷹PU
      B 」消費喝酒，因細故，被告竟基於傷害之犯意，在眾目
      睽睽之下，手持冰夾朝原告左邊額頭敲打，致原告受有左
      眉處撕裂傷3 公分之傷害。案經台灣雲林地方法院檢察署
      檢察官以98年度偵字第6117號涉犯傷害罪嫌提起公訴。
（二）按因故意或過失不法侵害他人權利者，負損害賠償責任，
      民法第184 條定有明文。本件被告手持冰夾朝原告左邊敲
      打，致原告受有左眉處撕裂傷3 公分之傷害，並支出醫療
      費用新台幣（下同）494 元，應由被告負損害賠償責任。
（三）次按不法侵害他人之身體、健康、名譽、自由、信用、隱
      私、貞操，或不法侵害其他人格法益而情節重大者，被害
      人雖非財產上之損害，亦得請求賠償相當之金額，民法第
      195 條第1 項亦有明文規定。本件被告因細故在眾目睽睽
      之下，以冰夾朝原告左邊額頭敲打，致原告受有上開傷害
      ，此不但使原告在眾人之前顏面無光，深受恥辱，更讓原
      告在臉上留下永久性疤痕，有損原告顏面觀瞻。原告精神
      上所受之痛苦，非筆墨所能形容，爰請求被告賠償非財產
      上損害100萬元，以資慰撫等語。
（四）並聲明：
   1、被告應給付原告1,000,494 元及自起訴繕本送達翌日即99
      年2 月25日起至清償日止，按年息百分之5 計算之利息。
   2、訴訟費用由被告負擔。
   3、原告願供擔保，請准宣告假執行。
二、被告則以：
（一）兩造原本互不相識，於98年11月26日凌晨2 時許，均各自
      偕同友人前往雲林縣虎尾鎮○○路之「老鷹PUB 」消費喝
      酒。詎料，原告卻蓄意挑釁，雙方乃進一步發生口角衝突
      ，原告竟夥同其他年籍不詳之男子包圍被告，被告情急之
      下只好隨手抓起桌上之冰夾自衛，不慎劃傷原告，致原告
      受有左眉處撕裂傷3 公分之傷害。惟被告並非蓄意為之;
      而原告因遭被告打傷，心有不甘，於同日22時許，竟基於
      傷害之犯意聯絡，偕同綽號「阿章」、「小毛」、「阿超
      」、「便便」及其他姓名年籍均不詳之友人共6 、7 位，
      手持鋁棒，前往甲○○工作之處所即雲林縣虎尾鎮下湳里
      之「雲林縣肉品市場」，見被告在內擔任守衛，即向前以
      拳頭及鋁棒毆打被告，致被告受有頭部損傷、左肩部挫傷
      、軀幹挫傷、左上肢挫傷、左下肢挫傷、右手挫傷及擦傷
      等傷害。案經台灣雲林地方法院判處原告有期徒刑四月，
      被告有期徒刑三月確定在案。
（二）原告起訴請求醫療費用494 元及精神慰撫金100 萬元。被
      告對於醫療費用部分不爭執，惟精神慰撫金部分實屬過高
      ，蓋原告於深夜糾集數人，手持鋁棒等凶器前往被告工作
      地點尋仇，原告等人明知鋁棒等凶器屬金屬製品，質地堅
      實厚重，如持上開物品重擊人之頭、肩部等身體要害，足
      以致人於死; 另亦明知在眾人圍毆一人之情形下，多數之
      一方往往因仗恃人多而氣焰囂張，以致情緒激昂，喪失理
      性，因而枉顧人命，下手不知節制，極有可能造成被告死
      亡之結果，仍糾眾毆打被告（犯罪情節較重），致被告受
      有頭部損傷、右肩部挫傷、軀幹挫傷、左上肢挫傷、左下
      肢挫傷、右手挫傷及擦傷等傷害（傷勢較重），又欲請求
      高額之精神慰撫金，與其所述之損害（左眉掑裂傷）難謂
      相當，其請求即無理由等語。
（三）並聲明：
  1、 原告之訴駁回。
  2、 訴訟費用由原告負擔。
  3、 如受不利判決，願供擔保，請准宣告免為假執行。
三、兩造不爭執及爭執事項：
（一）不爭執事項：
  1、 兩造對於發生本院99年度簡字第28號刑事簡易判決犯罪事
      實欄所載之事故即: 兩造素不相識，於98年11月26日凌晨
      2 時許，均各自偕同友人前往雲林縣虎尾鎮○○路之「老
      鷹PUB 」消費喝酒，詎雙方因細故發生口角，被告竟基於
      傷害之犯意，手持冰夾朝乙○○左邊額頭敲打，致乙○○
      受有左眉處撕裂傷3 公分之傷害。而原告因遭被告打傷，
      心有不甘，於同日22時許，竟基於傷害之犯意聯絡，偕同
      綽號「阿章」、「小毛」、「阿超」、「便便」及其他姓
      名年籍均不詳之友人共6 、7 位，手持鋁棒，前往被告工
      作之處即址設雲林縣虎尾鎮下湳里之「雲林縣肉品市場」
      ，見甲○○在內擔任守衛，即向前以拳頭及鋁棒毆打被告
      ，致被告受有頭部損傷、左肩部挫傷、軀幹挫傷、左上肢
      挫傷、左下肢挫傷、右手挫傷及擦傷等傷害之事實。
  2、 原告因上開受傷支出494元之醫療費用。
（二）爭執事項：
      原告因上開受傷，得請求之精神慰撫金以多少錢為相當？
四、得心證之理由：
（一）按因故意或過失不法侵害他人權利者，負損害賠償責任。
      又不法侵害他人之身體、健康、名譽、自由、信用、隱私
      、貞操，或不法侵害其他人格法益而情節重大者，被害人
      雖非財產上之損害，亦得請求賠償相當之金額，民法第18
      4 條第1 項前段及第195 條第1 項前段分別定有明文。
（二）被告既於上開時地，與原告因細故發生口角後，持冰夾敲
      打原告左邊額頭，致原告受有左眉處撕裂傷3 公分之傷害
      ，自屬因故意不法侵害原告權利之侵權行為，則原告依上
      開侵權行為法之規定，請求被告負損害賠償責任，自屬有
      據，應予准許。茲逐項審如次：
  1 、醫療費用部分：原告主張其因上開受傷共支出494 元之醫
      療費用乙節，為被告所不爭執，則原告請求被告如數賠償
      ，應予准許。
  2 、慰撫金部分：原告遭被告持冰夾敲打，致受有左眉處撕裂
      傷3 公分之傷害，原告主張其身心受有痛苦，乃人之常情
      。本院審酌兩造係因細故發生爭吵後，進而發生肢體衝突
      ，致原告受上開傷害所生精神上痛苦之程度，與其係大成
      商工畢業，目前任職於德煬工程行擔任配管之職務，月收
      入約24,000元；而被告為南陽技術學院肄業，目前在肉品
      市場當警衛，每月薪資約3 萬元左右，為兩造所自陳，並
      有原告提出之畢業證書、員工職務證明書及薪資袋等影本
      可證等兩造之身分、地位及經濟狀況，認原告請求被告賠
      償8 千元之慰撫金為相當，超過部分之請求，為無理由，
      礙難准許。
（三）從而，原告本於侵權行為之法律關係，請求被告給付1,00
      0,494 元，及自起訴狀繕本送達翌日即99年2 月25日起至
      清償日止，按年息百分之5 計算之利息。於被告應給付原
      告8,494 元，及自上開期日起至清償日止，按年息5%計算
      之利息，為有理由，應予准許外，超過部分，為無理由，
      應予駁回。
五、本判決所命給付之金額未逾50萬元，應依民事訴訟法第389
    條第1 項第5 款規定，依職權宣告假執行。被告亦陳明願供
    擔保，請准免為假執行，核無不合，爰酌定相當之擔保金額
    宣告之。至於原告敗訴部分，其假執之聲請已失所附麗，應
    併予駁回。
六、結論：本件原告之訴為一部有理由，一部無理由，依民事訴
    訟法第79條、第389 條第1 項第5 款、第392 條第2 項，判
    決如主文。
中    華    民    國    99    年    6     月    3     日
                  民事第二庭    法  官  黃一馨
以上為正本，係照原本作成。
如對本判決上訴，須於判決送達後廿日內向本院提出上訴狀
中    華    民    國    99    年    6     月    3     日
                                書記官  曾玲玲

司法院資訊處製作；財團法人民間司法改革基金會備份。
